臺灣高雄地方法院民事裁定　　　　　　　　96年度破字第23號
聲　請　人　甲○○
上列聲請人聲請宣告破產事件，本院裁定如下：
    主      文
聲請駁回。
聲請程序費用由聲請人負擔。
    理      由
一、聲請意旨略以：聲請人向台北富邦商業銀行、國泰世華商業
    銀行、荷蘭商荷蘭銀行、聯邦商業銀行、遠東國際商業銀行
    、玉山商業銀行、台新國際商業銀行、萬泰商業銀行、中國
    信託商業銀行申辦信用卡、現金卡及信用貸款，至民國96年
    1 月3 日止，計積欠本金、利息、遲延利息與違約金共新臺
    幣（下同）1,011,187 元，聲請人每月收入不固定，每月約
    28,000元，惟聲請人因離婚而單獨扶養就讀國中一年級及小
    學一年級之小孩，每月支出約28,335元，是聲請人之工作收
    入僅勉強維持自己與家人之生活，而無法清償債務。聲請人
    現有資產有現金270,000 元及機車2 輛，爰聲請准予裁定破
    產等語。
二、按「破產，對於債務人不能清償債務者宣告之」，破產法第
    57條定有明文。又「破產管理人之報酬為財團費用」、「破
    產人及其家屬之必要生活費，視為財團費用」、「財團費用
    及財團債務，應先於破產債權，隨時由破產人依破產法之規
    定清償之」、「破產宣告後，如破產財團之財產不敷清償財
    團費用及財團債務時，法院因破產管理人之聲請，應以裁定
    宣告破產終止」，亦為同法第95條第1 項第3 款、第2 項、
    第97條、第148 條所明定。故破產法第57條雖規定債務人不
    能清償債務時得宣告破產，然依同法第148 條規定之意旨，
    若債務人之財產雖可勉強組成破產財團，但如預見縱進行破
    產程序，該破產財團之財產顯仍不足清償破產財團費用及財
    團債務時，即應認無宣告破產之實益，而無待宣告破產後再
    另為宣告破產終止之必要，以避免無益程序之進行。再者，
    宣告破產後，係在法院之監督下，強制將債務人之財產為變
    價，用以分配清償債權，而就未能受清償部分之債權，則發
    生請求權視為消滅之效果（破產法第149 條參照）。故破產
    宣告之效力，就現行規定而言，係使債務人在破產宣告前所
    發生之債權全部實質歸於消滅，對債權人而言，影響自屬甚
    大，則在此制度之運作下，如何調整債務人重生機能及債權
    人權益保障間之平衡，以避免債務人利用破產制度而免除債
    務所引發之道德危險，並維護經濟秩序之穩定及交易安全之
    信賴，即應詳實審酌是否符合破產之要件。
三、經查：
  (一)聲請人主張積欠如附表所示之債權人計1,011,187 元，而經
    本院向附表所示之債權人函詢結果，聲請人積欠之債務金額
    達1,708,242 元，有附表所示之銀行陳報函文資料附卷可稽
    （見本院卷第102 至104 頁、第107 至109 頁、第82頁、第
    91至100 頁、第111 至117 頁、第118 頁、第75至76頁、第
    110 頁、第80至81頁），是聲請人積欠附表所示之債權人至
    少100 萬元，堪予認定。
  (二)聲請人92年度至94年度之工作收入各為36,394元、10,000元
    、147,703 元，而其於95年10月17日之勞工保險投保薪資則
    為19,200元，有財政部臺灣南區國稅局高雄縣分局96年3 月
    23日函檢附所得稅結算申報書及綜合所得稅各類所得資料清
    單、勞工保險局96年3 月21日檢附勞工保險被保險人投保資
    料表各1 份在卷可參（見本院卷第83至90頁），是聲請人自
    92年起，每月之工作收入均非固定，且未每月薪資數額均未
    達2 萬元，且聲請人亦自承工作收入不固定等語（見本院卷
    第41頁），應認聲請人之每月工作收入為19,200元，聲請人
    主張其每月收入約28 ,000 元，尚非可採。
  (三)聲請人除工作收入外，僅有車號HCS-023 號、J3E-732 號重
    型機車，而該2 輛機車之現今交易價值各為2,000 元及18,0
    00元，合計為2 萬元，此外，即無其他財產，有稅務電子閘
    門財產所得調件明細表3 份，以及行車執照及估價單各2 份
    在卷可考（見本院卷第50至55頁、第75至76頁），故聲請人
    目前之總資產已不足清償其負債，亦堪認定。
  (四)聲請人雖主張其尚有現金27萬元等語。然聲請人設於鳳山五
    甲郵局之帳戶（局號：0000000 號、帳號：0000000 號），
    於96年1 月8 日存入15萬元之現金後，旋即於同日及翌日即
    將該15萬元提領一空，而同月26日，再存入27萬元現金至上
    開帳戶，亦隨即於同日領出，有臺灣郵政股份有限公司鳳山
    郵局96年3 月26日函檢附客戶歷史交易清單1 份附卷可佐（
    見本院卷第105 至106 頁），是上開帳戶內，現已無15萬元
    及27萬元之款項，聲請人前述主張，自無可採。另參酌聲請
    人陳稱：因律師告知聲請破產需一筆基金，其始存入現金15
    萬元至上開帳戶，因擔心遭債權人強制執行，隨即提領出來
    ，而前揭27萬元，則係其向親朋好友借貸存入帳戶等語（見
    本院卷第41頁），堪認上開帳戶存入之15萬元及27萬元，不
    過係聲請人刻意塑造其有資金籌組破產財團之假象，益徵前
    揭15萬元及27萬元，並非聲請人所有，否則聲請人既然擔心
    資金存入帳戶可能遭債權人強制執行，自始即無將款項存入
    上開帳戶之必要，豈有將現金存入後，再於同日領出之理。
  (五)又聲請人主張其需單獨扶養2 名小孩，而依94年度家庭收支
    統計，高雄市平均每戶人數為3.33人，每年消費支出713,
    119 元，依此計算每人每年平均消費支出為214,150 元（計
    算式＝713,119 元÷3.33人，元以下四捨五入），則聲請人
    每年之必要生活費用即達642,450 元（計算式＝214,150 元
    ×3 人），再以破產執行程序需召開債權人會議、分配破產
    財團，預估至少1 年之期間，則聲請人之1 年工作收入加計
    2 輛機車之財產價值僅250,400 元（計算式＝19,200元×12
    月＋20,000元），尚不足以支付其1 年之必要生活費642,45
    0 元，遑論支付破產管理人至少5 萬元之報酬，是聲請人現
    有資產，並不足支應破產財團之費用，揆諸前揭說明，即無
    宣告破產之實益。準此，聲請人本件聲請，為無理由，自應
    以裁定駁回其聲請。
四、據上論結，本件聲請為無理由，依破產法第5 條、民事訴訟
    法第95條、第78條，裁定如主文。
中　　華　　民　　國　　96　　年　　4 　　月　　23　　日
                  民事第六庭  法　官　高增泓
上為正本係照原本作成。
如對本裁定抗告須於裁定送達後10日內向本院提出抗告狀。
中　　華　　民　　國　　96　　年　　4 　　月　　23　　日
                              書記官　王敏東
附表：債權人清冊
┌──┬────────────┬────────┬─────────┐
│編號│債權人                  │債權性質        │  備        註    │
│    │                        │金額（新臺幣）  │                  │
├──┼────────────┼────────┼─────────┤
│一  │台北富邦商業銀行        │信用卡          │見本院卷第102 至  │
│    │                        │98,814 元       │104 頁            │
├──┼────────────┼────────┼─────────┤
│二  │國泰世華商業銀行        │信用卡          │見本院卷第107 至  │
│    │                        │97,008元        │109 頁            │
├──┼────────────┼────────┼─────────┤
│三  │荷蘭商荷蘭銀行          │信用卡          │見本院卷第82頁    │
│    │                        │108,966元       │                  │
├──┼────────────┼────────┼─────────┤
│四  │聯邦商業銀行            │信用卡          │見本院卷第91至100 │
│    │                        │173,030元       │頁                │
├──┼────────────┼────────┼─────────┤
│五  │遠東國際商業銀行        │信用卡          │見本院卷第111 至  │
│    │                        │160,386元       │117 頁            │
├──┼────────────┼────────┼─────────┤
│六  │玉山商業銀行            │信用卡          │見本院卷第118頁   │
│    │                        │121,913元       │                  │
├──┼────────────┼────────┼─────────┤
│七  │台新國際商業銀行        │信用卡          │見本院卷第75至76頁│
│    │                        │123,605 元      │                  │
├──┼────────────┼────────┼─────────┤
│八  │萬泰商業銀行            │信用貸款        │見本院卷第110頁   │
│    │                        │102,363元       │                  │
├──┼────────────┼────────┼─────────┤
│九  │中國信託商業銀行        │信用卡          │見本院卷第80至81頁│
│    │                        │95,531元        │                  │
├──┼────────────┼────────┼─────────┤
│十  │中國信託商業銀行        │現金卡          │見本院卷第80至81頁│
│    │                        │97,146元        │                  │
├──┼────────────┼────────┼─────────┤
│十一│中國信託商業銀行        │通信貸款        │見本院卷第80至81頁│
│    │                        │529.480元       │                  │
├──┴────────────┼────────┼─────────┤
│合               計           │1,708,242元     │                  │
└───────────────┴────────┴─────────┘
